【裁判字號】    90,台上,630
【裁判日期】    900214
【裁判案由】    違反懲治走私條例
【裁判全文】
最高法院刑事判決                                  九十年度台上字第六三○號
    上  訴  人  丙○○
                乙○○
                甲○○
    共      同
    選任辯護人  余枝雄律師
右上訴人等因違反懲治走私條例案件，不服台灣高等法院中華民國八十九年十一月十
四日第二審更審判決（八十九年度上更(一)字第九五九號，起訴案號：台灣宜蘭地方法
院檢察署八十八年度偵字第四○五○號），提起上訴，本院判決如左：
    主  文
上訴駁回。
    理  由
按刑事訴訟法第三百七十七條規定，上訴於第三審法院，非以判決違背法令為理由，
不得為之。是提起第三審上訴，應以原判決違背法令為理由，係屬法定要件。如果上
訴理由狀並未依據卷內訴訟資料，具體指摘原判決不適用何種法則或如何適用不當，
或所指摘原判決違法情事，顯與法律規定得為第三審上訴理由之違法情形，不相適合
時，均應認其上訴為違背法律上之程式，予以駁回。本件上訴人丙○○、乙○○、甲
○○上訴意旨略稱：(一)、依判決書事實欄所載，本件膠筏裝載三十八箱未稅洋菸後，
尚未起動即被警查獲，當時膠筏既尚在靜止狀態，顯見上訴人等尚未著手於運送行為
之實施，依法自不構成運送走私物品罪，乃原判決竟論上訴人等以運送走私物品未遂
罪，有證據上理由矛盾及判決不適用法則之違法。(二)、上訴人丙○○、乙○○受僱為
綽號「武雄」者搬運私貨時，並不知所搬運者為何物，直至搬運中因包裝破損，始知
悉為未稅洋菸，則能否據以認定上訴人有運送走私物品之犯意，自有加以審究之必要
。且上訴人甲○○與丙○○、乙○○二人原不相識，其受僱在岸上丟貨時，既不知所
丟者為何物及丟物之目的何在，更不知丙○○與乙○○二人在筏上接貨，則憑何認定
彼等間有犯意之聯絡及行為之分擔。乃原審對此未詳加調查，復未說明上訴人否認有
運送走私物品犯意之辯解何以不足採信，有應於審判期日調查之證據未予調查及判決
不載理由之違法等語。
惟查證據之取捨與其證明力之判斷以及事實有無之認定，屬事實審法院之職權，苟其
取捨證據與判斷證據證明力並不違背經驗法則及論理法則，即不容任意指為違背法令
，而執為第三審適法之上訴理由。原判決認定上訴人丙○○、乙○○、甲○○有原判
決事實欄所載之共同運送走私物品未遂犯行，係以上訴人等對於共同搬運、裝載管制
進口物品即走私進口之未稅洋菸於膠筏上，於尚未運離現場前，即被查獲之事實，均
供認不諱，互核所供情節相符，並有照片及查獲違反台灣省內菸酒專賣暫行條例案件
扣押物品表在卷可稽。查扣之未稅走私進口洋菸，經財政部關稅局鑑價結果，其起岸
完稅價格合計為新台幣（下同）四百八十萬四千七百五十二元，有該局函可憑，已逾
公告管制數額之十萬元等證據，予以綜合判斷，認上訴人等成立懲治走私條例第三條
第三項、第一項之運送走私物品未遂罪，上訴人等三人與綽號「武雄」之不詳姓名成
年男子間，有犯意聯絡及行為之分擔，均為共同正犯，於法定刑內量處其刑，已詳
其所憑證據與認定之理由。並指駁說明上訴人搬運之走私洋菸，分別以黑色及白色塑
膠袋套著，依其外觀重量，足以判斷係洋菸，上訴人等所辯不知所搬運之物為何物云
云，為卸責飾詞，均不足採，所為論斷，均有卷存證據資料可資覆按。查上訴人等將
倉庫內之走私洋菸搬至膠筏上，顯已著手於運送之構成要件行為之實施，原判決因而
論以運送走私物品未遂罪，並無不合，至於原判決理由欄二記載「於尚未起運時即遭
查獲」，其用字遣詞雖稍欠妥適，但於判決主旨不生影響，上訴意旨執此謂其行為尚
不屬於運送行為，不為罪云云，指摘原判決不當，尚有誤會。上訴人丙○○、甲○○
於警訊、偵查及原審法院前審八十九年三月十日訊問時，均供承丙○○表示要給甲○
○好處，而請甲○○搬走私洋菸至膠筏上等情不諱。上訴人等於偵查中均坦承搬運時
因包裝破損，已知是未稅洋菸；乙○○、甲○○並承認知悉為未稅洋菸後，仍照搬等
情，原判決亦已說明上訴人所辯不知所搬之物為何物云云，為不足取之理由，是原審
認上訴人等係共同搬運走私未稅洋菸，並無調查未盡及判決理由不備之違誤。上訴意
旨謂上訴人不知所搬之物為何物，上訴人間無犯意聯絡，亦無犯罪故意云云，重為事
實之爭執，對原審依憑證據所為之論斷及原判決已論列說明之事項，任意指摘有調查
未盡及理由不備之違法，要非適法之第三審上訴理由。是上訴意旨所指摘原判決之違
法情形不相適合，衡以前開說明，其上訴為違背法律上之程式，應予駁回。
據上論結，應依刑事訴訟法第三百九十五條前段，判決如主文。
中      華      民      國     九十     年      二      月     十四     日
                              最高法院刑事第八庭
                                  審判長法官  張  信  雄
                                        法官  賴  忠  星
                                        法官  張  清  埤
                                        法官  劉  介  民
                                        法官  魏  新  和
      右正本證明與原本無異
                                              書  記  官
中      華      民      國     九十     年      二      月     二十     日


司法院資訊處製作；財團法人民間司法改革基金會備份。
